【裁判字號】    89,自,1033
【裁判日期】    900425
【裁判案由】    詐欺
【裁判全文】
臺灣臺中地方法院刑事判決                        八十九年度自字第一三三號
    自  訴  人  甲○○
    被      告  丙○○ (本名.
                乙○○
右列被告等因詐欺案件，經自訴人提起自訴，本院判決如左：
    主  文
丙○○、乙○○均無罪。
    理  由
一、自訴意旨略以：自訴人甲○○與被告丙○○ (本名黃永欽)原係舊識，因被告丙
    ○○於民國八十六年間積欠自訴人新台幣 (下同)十萬元，被告丙○○乃於八十
    九年九月初，交付以被告乙○○為發票人，如附表所示支票一紙予自訴人，詎屆
    期提示未獲兌現，被告丙○○並失去蹤影，因認被告乙○○、丙○○共同涉犯詐
    欺罪嫌云云。
二、按犯罪事實應依證據認定之，無證據不得推定其犯罪事實；又不能證明被告犯罪
    或其行為不罰者，應諭知無罪之判決，刑事訴訟法第一百五十四條、第三百零一
    條第一項分別定有明文。刑法第三百三十九條之詐欺罪，係以行為人於客觀上施
    用詐術使人陷於錯誤，並於行為之初，即已意圖為不法之所有或意圖得財產上之
    不法利益，為其構成要件，至於民事債務當事人間，若有未依債務本旨履行給付
    之情形，在一般社會經驗而言，原因非一，其因不可歸責之事由無法給付，或因
    合法得對抗他造主張抗辯而拒絕給付，甚至債之關係成立後，始行惡意遲延給付
    ，皆有可能，非必出於自始無意給付之詐欺犯罪一端，又刑事被告依法不負自證
    無罪之義務，苟無足以證明其債之關係發生時自始故意藉此從事財產犯罪之積極
    證據，自難違反刑事訴訟法第一百五十四條之規定，以被告單純債務不履行之客
    觀事態，推定被告自始即有不法所有之意圖而施用詐術。
三、自訴意旨認被告二人共同涉有詐欺犯行，無非係以被告丙○○交付由被告乙○○
    擔任發票人之如附表所示支票，用以清償前所積欠之借款，惟事後未如期兌現為
    主要論據。
四、訊據被告丙○○供承積欠自訴人借款，且曾交付如附表所示支票予自訴人作為清
    償之用，事後支票未如期兌現之事實；另被告乙○○於本院審理時雖未到庭，惟
    其於本院九十年三月十四日訊問時，對於係如附表所示支票之發票人，支票未如
    期兌現之事實亦不否認，惟被告二人均堅決否認有何詐欺犯行，被告丙○○辯稱
    ：如附表所示支票乃伊向被告乙○○之夫鍾挪亞所調借，伊同時交付二張被告乙
    ○○所簽發之支票予自訴人用以清償借款，另一張面額八萬元之支票已兌現，如
    附表所示支票係因發票日屆至後無法聯絡鍾挪亞，始遭退票等語；被告乙○○辯
    稱：伊申請支票後均交由先生鍾挪亞使用，被告丙○○交付如附表所示支票予自
    訴人之事，伊不知情等語。
五、本院查：
(一)、自訴人指訴被告丙○○於八十六年間積欠自訴人債款，被告丙○○於八十九年
      九月初，交付以被告乙○○為發票人、如附表所示支票一紙予自訴人，屆期提
      示未獲兌現之事實，固據自訴人提出支票及其退票理由書影本一件為證，並為
      被告二人所不否認，惟依自訴人及被告二人所述上開內容及自訴人所提證據，
      並不足以作為被告二人確實犯有詐欺罪之積極證據，亦即不足以證明被告丙○
      ○於交付如附表所示支票之初，即有與被告乙○○共同為自己不法利益之意圖
      而故意訛詐自訴人。
(二)、以被告乙○○名義簽發如附表所示支票之支票存款帳戶，係於八十九年十月十
      三日始列為拒絕往來戶，有台中市票據交換九十年三月二十二日中市票交字第
      九００四八號函送之退票資料可稽，是依前揭支票存款帳戶之使用情形，尚難
      認為被告丙○○交付如附表所示支票予自訴人之初，被告乙○○即已陷於無支
      付能力之狀態，而有詐欺之不法意圖。況且，被告丙○○除交付如附表所示支
      票予自訴人外，另同時交付一張亦同為被告乙○○所簽發，面額八萬元之支票
      予自訴人，該支票業經提領兌現之事實，分據自訴人及被告丙○○於本院九十
      年三月十四日訊問時陳明，並經證人即交付支票予被告之鍾挪亞於本院同日訊
      問時證述明確，則被告丙○○同時交付予自訴人之二張支票，其中一張既已兌
      現，自更不得僅憑如附表所示支票遭退票，即率認被告二人有共同詐欺之犯意
      。
(三)、如附表所示支票雖係以被告乙○○名義申請，但被告乙○○申請支票後均交由
      其夫鍾挪亞使用，被告丙○○係自鍾挪亞處調借取得如附表所示支票，被告乙
      ○○毫不知情之事實，除據被告二人分別供明外，並經證人鍾挪亞於本院前揭
      訊問期日時證述屬實。則被告乙○○既不知丙○○向其夫調借取得如附表所示
      支票，亦不知被告丙○○交付支票予自訴人之事，更遑論被告乙○○有何共同
      詐欺之行為。
(四)、此外，本院復查無其他積極證據足以證明被告二人有自訴人所指之犯行，既不
      能證明被告二人犯罪，依法均應為無罪之諭知。
六、被告乙○○經合法傳喚，無正當理由不到庭，本院認係應諭知無罪之案件，故不
    待其陳述逕行判決。
據上論斷，應依刑事訴訟法第三百四十三條、第三百零六條、第三百零一條第一項，
判決如主文。
中      華      民      國      九十    年        四      月    二十五  日
                                      臺灣臺中地方法院刑事第五庭
                                          法  官
右正本證明與原本無異
如不服本判決應於送達後十日內向本院提出上訴狀
書記官
中    華    民    國                  年                月              日
┌────────────────────────────────────┐
│附表：                                                                  │
├──┬────┬────┬─────┬──────┬──────────┤
│編號│發 票 人│付 款 人│ 票面金額 │   發票日   │ 支票號碼           │
│    │        │        │ (新台幣) │            │                    │
├──┼────┼────┼─────┼──────┼──────────┤
│一  │乙○○  │台灣中區│  十萬元  │八十九年十一│0000000號    │
│    │        │郵政管理│          │月五日      │                    │
│    │        │局      │          │            │                    │
└──┴────┴────┴─────┴──────┴──────────┘


司法院資訊處製作；財團法人民間司法改革基金會備份。
